臺灣臺北地方法院民事判決　　　　　　　　　　　九十二年度重訴字第一二四二號
　　原　　　告　麥瑟半導體股份有限公司
　　法定代理人　丁○
　　　　　　　　庚○○
　　　　　　　　辰○○
　　訴訟代理人　徐履冰律師
　　　　　　　　辛○○
　　　　　　　　丙○
　　被　　　告　寅○○
　　訴訟代理人　鍾元珧律師
　　　　　　　　林雯澤律師
　　被　　　告　丑○○
　　　　　　　　壬○○
　　右二人共同
　　訴訟代理人　陳益盛律師
　　複　代理人　甲○○
　　被　　　告　巾堡企業股份有限公司
　　法定代理人　己○○
右當事人間請求確認債權不存在等事件，經本院於民國九十三年十一月二十九日言詞
辯論終結，判決如左：
    主      文
確認被告曾宗霆所申報如附表一所示之重整債權超逾新台幣貳仟貳佰陸拾貳萬零參佰
伍拾壹元部分不存在。
確認被告丑○○執有原告簽發如附表一所示本票之債權及利息債權超逾新台幣伍佰陸
拾柒萬伍仟參佰柒拾壹元部分不存在。
確認被告壬○○執有原告簽發如附表一所示支票之債權及利息債權超逾新台幣柒佰玖
拾貳萬伍仟捌佰肆拾捌元部分不存在。
原告其餘之訴駁回。
訴訟費用由被告曾宗霆負擔千分之六，被告丑○○負擔千分之一八０，被告壬○○負
擔千分之二三六，餘由原告負擔。
    事實及理由
一、被告巾堡企業股份有限公司（下稱巾堡公司）未於言詞辯論期日到場，核無民事
    訴訟法第三百八十六條所列各款情形，爰依原告之聲請，由其一造辯論而為判決
    。合先敘明。
二、本件原告起訴主張：
（一）原告為重整中之公司，被告均於債權申報期間即自民國九十一年七月八日起至
      同年月十二日止向原告之重整監督人申報債權。被告寅○○申報其對原告有薪
      資債權新台幣（下同）十四萬元、其他代墊款債權十四萬九千五百二十元及股
      東往來項下所列債權二千二百四十八萬零九百九十六元，合計二千二百七十七
      萬零五百十六元。惟被告寅○○任職原告公司擔任訴外人乙○○即原告公司前
      董事長之特別助理至九十年十月五日，原告僅積欠被告寅○○九十年九月及同
      年十月之薪資合計十萬六千零十七元。另被告寅○○申報之代墊款十四萬九千
      五百二十元部分，已列入股東往來債權計算，不應另行論列。經結算被告寅○○與原告之股東往來帳務，被告寅○○尚積欠原告一千一百十七萬八千二百零
      二元（匯入000000000－清償000000000＝-00000000）。至被告寅○○所稱股
      東往來帳務上所載之部分資金往來，非屬原告與被告寅○○間之債權債務關係
      ，實係原告與訴外人佳格公司、卯○○、癸○○、戊○○、吳浩亮間之借貸關
      係，僅是為使公司帳面好看方為如此記載云云，原告否認之，又縱認此部分交
      易係屬原告與其等訴外人之債權債務關係，然利息均僅能以週年利率百分之二
      十計算，且訴外人吳浩亮部分，應將原告交付之逸昌公司股票二百張扣除，此
      部分可抵一千一百萬元。再縱認被告寅○○對原告仍有債權存在，然被告寅○○於任職原告公司期間，向香港佳格貿易有限公司（NICE TRADING COMPANY
      ）（下稱香港佳格公司）進口零件五千五百三十五萬九千五百七十二元，加上
      費用五百九十五萬二千一百十一元，合計六千一百三十一萬一千六百八十三元
      ，原告因此必須負擔第一銀行及土地銀行信用狀債務，被告寅○○復將取得之
      資金據為己有，再借貸與原告，使原告受有二億三千六百八十三萬二千三百十
      五元之損失，原告自得以之與原告應負之前開債務相抵銷。
（二）被告丑○○以其所持有原告分別於九十年四月四日及同年月九日開立、
      到期日分別為九十年七月三日及同年月八日，面額分別為二千萬元、一千萬元
      之本票二紙向原告申報前開票據債權及均計算至九十一年六月十二日止之利息
      一百六十九萬元，合計三千一百六十九萬元。被告壬○○以其持有原告分別於
      九十年一月三日、同年月三日、同年月十二月二十四日開立，票據號碼分別為
      SA 0000000、SA0000000、MC0000000、MC
      0000000，面額分別為二千萬元、一千萬元、一百八十八萬一千元、九
      十四萬零五百元之支票，向原告申報前開票據債權及計算至九十一年六月十二
      日之利息，合計三千三百六十八萬六千六百五十七元。惟前開票據係被告寅○○與乙○○未經原告董事會同意，即以原告名義開立前開票據，依票據法第十
      五條之規定，原告毋庸負票據責任。縱認該票據為原告所開立，但被告丑○○
      及壬○○與原告既為直接前後手之關係，原告自得以與被告丑○○及壬○○間
      存在之事由為抗辯。被告丑○○及壬○○未經原告公司董事會同意，即以原告
      名義向被告丑○○及壬○○分別借款二千萬元及一千萬元，原告自毋庸負責，
      且被告丑○○及壬○○係將款項交付被告寅○○，再由被告寅○○匯入原告帳
      戶，故借貸關係是存在被告寅○○與被告丑○○及壬○○間，與原告無涉。縱
      認借貸關係是存在於原告與被告丑○○及壬○○間，但被告丑○○及壬○○僅
      交付原告二千六百四十萬元，而其等執原告開立之票據兌領原告公司之支票共
      十四張計一千一百八十八萬六千元，再扣除以DVD零件抵償與訴外人台富公司
      之八百六十二萬九千一百十二元，合計原告已清償被告丑○○及壬○○達二千
      零五十一萬五千一百一十二元，其餘額以週年利率百分之六計算，僅餘本金及
      利息計六百七十九萬零六百七十九元，縱以週年利率百分之二十計算，被告丑
      ○○及壬○○未受償之金額亦僅有八百六十一萬七千七百三十二元。原告否認
      被告丑○○及壬○○為當舖業者，則其等自無收取倉棧費之正當權源。況系爭
      機器設備為原告公司所有，始終在原告管理使用中，原告不需支付倉棧費。
（三）被告巾堡公司以其受讓被告曾宗霆對原告之股東往來債權五百萬元向原告申報
      債權（含原告均於九十年十一月三十日開立、票面金額分別為十四萬元及一百
      十二萬元、票據號碼分別為MCOOOO一七五、MCOOOO一七六之二張支票）。惟被
      告寅○○未經正當程序開立該票據，依票據法第十五條規定，原告不須就該支
      票負票據責任。又被告巾堡公司明知其與原告無任何業務或資金往來，竟自被
      告寅○○受讓該票據，故其取得票據顯出於惡意，依票據法第十三條但書規定
      不得享有票據權利。再被告巾堡公司受讓被告寅○○對原告之股東往來債權五
      百萬元，原告均未獲通知，依民法第二百九十七條，該債權讓與對原告不生效
      力。況被告寅○○在股東往來項下尚積欠原告一千一百十七萬八千二百零二元
      ，故其對原告無債權存在。
（四）爰聲明求為：１、確認被告寅○○所申報之股東往來債權二千二百四十八萬零
      九百九十六元、自九十年九月一日起至同年十月五日止之未付薪資十四萬元、
      原告其他應付款債權十四萬九千五百二十元，共計二千二百七十七萬零五百十
      六元之重整債權不存在；（二）被告丑○○所申報之本票債權及利息債權，合
      計三千一百六十九萬元之重整債權不存在（包括發票日分別為九十年四月四日
      及同年月九日，到期日分別為九十年七月三日及同年月八日，面額分別為二千
      萬元、一千萬元及均計算至九十一年六月十二日止之利息一百六十九萬元）；
      （三）被告壬○○申報之支票債權及利息債權，合計三千三百六十八萬六千六
      百五十七元之重整債權不存在（包括發票日分別為九十年一月三日、同年月三
      日、同年月三日、同年月十二月二十四日開立，票據號碼分別為SA
      0000000、SA0000000、MC0000000、MC0000000
      ，面額分別為二千萬元、一千萬元、一百八十八萬一千元、九十四萬零五百元
      之支票，及至九十一年六月十二日之利息債權）；（四）被告巾堡公司對原告
      之重整債權五百萬元不存在（發票日九十年十一月三十日、票號MC0000000、
      金額十四萬元之支票債權、及發票日九十年十一月三十日、票號MC0000000、
      金額一百十二萬元之支票債權，及三百七十四萬元之一般債權）。
三、被告寅○○則以：被告寅○○對原告有薪資債權十四萬元、其他應付款債權十四
    萬九千五百二十元及股東往來債權二千三百七十四萬零九百九十六元，債權數額
    共計二千四百零三萬零五百十六元：１、薪資債權十四萬元部分：被告寅○○擔
    任原告前董事長乙○○特別助理，每月薪資十二萬元，原告自九十年九月起至同
    年十月五日被告曾宗霆離職日止，原告未付薪資計十四萬元。２、其他應付款債
    權十四萬九千五百二十元：被告寅○○任職原告期間，代付原告公司倉租費及交
    際費等共十四萬九千五百二十元。３、被告寅○○對原告有股東往來債權二千八
    百七十四萬零九百九十六元，其中五百萬元債權經轉讓與被告巾堡公司，尚有二
    千三百七十四萬零九百九十六元。原告於九十年十一月二十一日提出之股東往來
    明細表及其他應付款明細表，已明載被告曾宗霆對原告尚有二千七百四十八萬零
    九百九十六元之債權存在，可見原告對被告曾宗霆確有債務存在。惟原告開立票
    號分別為MC0000000、MC0000000，面額分別為一百十二萬元、十四萬元之支票並
    未兌現，故被告寅○○對原告之股東往來債權，應為二千八百七十四萬零九百九
    十六元（27,480,996＋1,120,000＋140,000＝28,740,996）。又被告寅○○為原
    告前董事長乙○○之配偶，為協助原告度過財務難關，曾於九十年七月十九日向
    訴外人聯騏公司借款四百九十四萬四千四百五十五元，再將該款項轉借原告，嗣
    聯騏公司於九十年七月間向被告巾堡公司購買貨品，共支付貨款五百三十九萬三
    千四百五十三元，被告寅○○、聯騏公司與巾堡公司遂訂定債權轉讓協議書，被
    告寅○○將對原告之股東往來債權中之五百萬元，清償聯騏公司對巾堡公司之貨
    款債務，其中一百二十六萬元部分，被告寅○○並將所執有原告簽發票號分別為
    MC0000000、MC0000000，面額分別為一百十二萬元及十四萬元，讓與被告巾堡公
    司，並通知原告。故被告曾宗霆對原告之股東往來債權二千八百七十四萬零九百
    九十六元，扣除前開轉讓與被告巾堡公司之五百萬元，尚有二千三百七十四萬零
    九百九十六元。至原告提出之總分類帳，係因原告為公開發行公司，為避免帳面
    債務過高，對原告產生不良影響所為配合會計作業之記載，遂將原告與訴外人子
    ○○、卯○○、癸○○、戊○○、香港佳格公司間非屬兩造之借貸關係款項列入
    被告曾宗霆帳下，並非被告寅○○對原告債權債務之真實狀況，經剔除與被告曾
    宗霆無涉部分，被告曾宗霆對原告之股東往來債權總計應有三千七百九十三萬一
    千九百九十六元。另原告向民間借款之利率，縱超過週年利率百分之二十，亦係
    經過原告董監事會議同意，況系爭金錢借貸關係，本非存在於原告與被告寅○○
    間，與被告寅○○無關，自無由將超逾週年利率百分之二十部分扣除。此外，原
    告於九十年四月間向被告丑○○及壬○○分別借款二千萬元及一千萬元，被告曾
    宗霆並經原告公司董事會同意以原告名義簽發發票日分別為九十年四月四日及同
    年月九日，到期日分別為九十年七月三日及同年月八日，面額分別為二千萬元、
    一千萬元之本票，及發票日分別為九十年一月三日、同年月三日、同年月三日、
    同年月十二月二十四日開立，票據號碼分別為SA0000000、SA00000
    00、MC0000000、MC0000000，面額分別為二千萬元、一千萬元
    、一百八十八萬一千元、九十四萬零五百元之支票與被告丑○○及壬○○。另被
    告寅○○否認對原告有侵權行為等語，資為抗辯。而聲明求為原告之訴駁回。
四、被告丑○○及壬○○則以：原告於九十年四月間向被告丑○○及壬○○分別借款
    二千萬元及一千萬元，原告因此簽發前開票據與被告丑○○及壬○○，至原告公
    司以被告曾宗霆之股東往來名義入帳，僅為配合會計作帳方式，不影響借貸關係
    真正當事人。被告丑○○及壬○○取得票據並無票據法第十三條規定之惡意情事
    。被告丑○○及壬○○所經營之台富公司係當舖業，依當舖業法第二十條第二項
    及第十一條第二款規定本可收取按收當金額百分之五計收之倉棧費即保管費，而
    利息則可收取週年利率百分之四十八，即月利率為百分之四。故被告丑○○及壬○○並無暴利可言。又原告主張已清償二千零五十一萬五千一百十二元，如依週
    年利率百分之四十八計付利息，並依民法第三百二十三條規定之抵充順序，計至
    重整債權申報日止，原告公司尚積欠被告丑○○及壬○○二千一百五十一萬二千
    七百七十九元等語，資為抗辯。而聲明求為原告之訴駁回。被告巾堡公司未於言
    詞辯論期日到場，亦未提出書狀作何聲明或陳述。
五、原告請求確認被告曾宗霆、丑○○、壬○○及巾堡公司對其前開二千二百七十七
    萬零五百十六元、三千一百六十九萬元、三千三百六十八萬六千六百五十七元及
    一百十二萬元之債權不存在，而被告均於申報債權期間即自九十一年七月八日至
    同年月十二日止向原告公司之重整監督人申報債權。被告寅○○申報其對原告有
    未領薪資債權十四萬元、其他代墊款債權十四萬九千五百二十元及以股東往來名
    義之借款債權二千二百四十八萬零九百九十六元，共計二千二百七十七萬零五百
    十六元。被告丑○○以其所持有原告分別於九十年四月四日及同年月九日開立，
    到期日分別為九十年七月三日及同年月八日，面額分別為二千萬元、一千萬元之
    本票，及均計算至九十一年六月十二日止之利息債權一百六十九萬元，合計三千
    一百六十九萬元。被告壬○○以其持有原告分別於九十年一月三日、同年月三日
    、同年月十二月二十四日開立，票據號碼分別為SA0000000、SA
    0000000、MC0000000、MC0000000，面額分別為二千萬元
    、一千萬元、一百八十八萬一千元、九十四萬零五百元之支票，向原告申報前開
    票據債權及計算至九十一年六月十二日止之利息債權合計三千三百六十八萬六千
    六百五十七元。被告巾堡公司以其自被告曾宗霆受讓之股東往來債權（含原告於
    九十年十一月三十日開立、票面金額分別為十四萬元及一百十二萬元、票據號碼
    分別為MCOOOO一七五、MCOOOO一七六之二張支票，暨一般債權三百七十四萬元）
    向原告申報債權，業據原告提出重整監督然審查同意函、本院九十年度整字第九
    號民事裁定、送達郵件回執及收件紀錄等件為證（見本院卷一第九頁至第二五頁
    ），並為被告所不爭，則原告對被告是否負有前開債務，其法律關係之存否即不
    明確，原告自有提起本件訴訟請求確認之法律上利益存在（最高法院五十二年台
    上字第一二四０號判例參照）。又原告主張其對被告無前開債權存在，則為被告
    所否認，並以前開情詞置辯。經查：
（一）被告曾宗霆抗辯其對原告有代墊款債權十四萬九千五百二十元，為原告所否認
      ，自應由被告曾宗霆就此事實負舉證責任（最高法院四十二年台上字第一七０
      號判例參照）。惟被告曾宗霆就此僅提出其片面製作之付款明細表（見本院卷
      一第一０三頁），自不足以證明該債權確實存在。原告主張被告曾宗霆對其無
      十四萬九千五百二十元之代墊款債權存在，自屬可取。次查被告曾宗霆前任職
      原告公司，其每月薪資為十二萬元，有薪資清冊、薪資單、存摺明細各乙份附
      卷可查（見本院卷一第九六頁至第九八頁及卷外證物第五九頁），原告積欠被
      告曾宗霆九十年九月一日至同年十月五日薪資，為兩造所不爭，故被告曾宗霆
      對原告有十三萬九千三百五十五元[每月薪資120000×積欠月數
      (1+5/31)=139354.8，小數點以下四捨五入]之薪資債權存在。原告主張被告曾
      宗霆對其之薪資債權超逾十三萬九千三百五十五元部分不存在，自屬可取。再
      查原告公司於被告曾宗霆之配偶乙○○卸任董事長後，於九十年十一月十九日
      召開董監事會，因原告公司財務部報告之第三季財報，對於股東往來項目僅列
      出總金額，不易明瞭其間關係及實況，應將各股東分類列明，遂於會中決議由
      財務部彙整資料完成後，盡快傳送給各董事確認，有董監事會議紀錄乙份在卷
      可查（見本院卷一第一六五頁至第一六七頁），原告公司於九十年十一月二十
      一日依據前開董監事會議決議電傳股東往來名細與被告曾宗霆，依該股東往來
      明細表所載，被告曾宗霆對原告有股東往來債權二千七百四十八萬零九百九十
      六元，有原告公司九十一年一月二十七日函及後附之股東往來明細表各乙份在
      卷可查（見本院卷一第一０四頁至第一０八頁）。又被告曾宗霆於九十一年三
      月二十七日將其對原告股東往來項下債權中之五百萬元（含票號MC0000000金
      額十四萬元、MC0000000一百十二萬元及一般債權三百七十四元）債權讓與被
      告巾堡公司，有債權轉讓協議書乙份附卷可查（見卷外證物第五八頁），則被
      告曾宗霆對原告股東往來項下之債權尚餘二千二百四十八萬零九百九十六元（
      原來債權00000000-讓與債權0000000=00000000）。合計被告曾宗霆對原告之
      債權計二千二百六十二萬零三百五十一元（薪資債權139355+股東往來債權
      00000000=00000000）。原告主張被告曾宗霆對其之股東往來債權二千二百四
      十八萬零九百九十六元部分不存在，為不足取。又被告曾宗霆既將其對原告之
      股東往來債權五百萬元（含票號MC0000000金額十四萬元、MC0000000一百十二
      萬元及一般債權三百七十四元）讓與被告巾堡公司，則原告主張被告巾堡公司
      對其之股東往來債權五百萬元，含前開支票債權及一般債權不存在，亦不足取
      。
（二）原告雖主張其依原告公司之股東往來總分類帳結算（見本院卷一第一四六頁至
      第一五０頁），被告曾宗霆尚積欠原告一千一百十七萬八千二百零二元云云。
      惟查前開股東往來總分類帳上所載之九十年六月二十二日貸四百八十二萬八千
      二百二十七元及九十年六月二十六日貸一千九百八十五萬元，均由被告曾宗霆
      、訴外人即原告公司前董事長乙○○、現原告法定代理人丁○及丙○出面以原
      告公司名義向訴外人子○○分別借款四百八十二萬八千二百二十七元及二千萬
      元，利息採取預扣方式，而股東往來總分類帳上所載九十年七月十七日「借」
      六十萬元、七十萬元及七十萬元、九十年八月一日「借」五百四十萬元、六百
      三十萬元及六百三十萬元，均為原告公司開立支票與訴外人子○○，作為前開
      二千萬元借款之保證，另股東總分類帳上所載九十年九月三日「借」七百萬元
      、七百萬元及六百萬元，則為前開支票之換票，另前開股東總分類帳所載之「
      九十年八月七日「借」一百零六萬五千四百五十五元、九十年八月二十八日「
      借」一百四十五萬零四百二十四元、九十年九月三日「借」四萬八千五百二十
      七元、九十年九月六日「借」六十二萬五千零六十三元、九十一年一月一日「
      借」一百零一萬八千零五十二元，則是原告為清償前開四百八十二萬八千二百
      二十七元交付之支票，業據證人子○○到場證述及具狀明確（見本院卷三第十
      頁至第十一頁、第五四頁至第五五頁）。再證人癸○○到場證稱：被告曾宗霆
      前持原告公司九十年八月二十七日、二十八日及二十九日簽發，面額分別為四
      百萬元、二百萬元及六百八十萬元之支票向其借款，借款利息二分等語（見本
      院卷三第七七頁至第七八頁），並有支票三紙及借據乙份在卷可查（見本院卷
      二第七九頁及第八十頁），而此部分借款即為前開股東往來總分類帳所列九十
      年八月二十三日「貸」四百萬元、二百萬元、六百八十萬元。另證人乙○○亦
      到場證稱：原告公司為資本額達十餘億之公開發行公司，為能順利上市，遂將
      向非屬股東之他人借貸之交易記載為股東往來（見本院卷一第一八一頁）；又
      原告公司監察人蔣祈定之配偶戊○○亦到場證稱：原告需要資金借款時，均是
      以被告曾宗霆與原告股東往來之名義為記載，被告曾宗霆為保障其自己之權益
      ，曾經在董事會上要求將與事實不符之股東往來記載修正為正確項目（見本院
      卷一第一七九頁至第一八０頁），堪認前開股東往來總分類帳之記載，與事實
      並不相符，確有多筆非屬被告曾宗霆與原告間之債權債務關係，自不能以前開
      股東往來總分類帳之記載，即可認定被告曾宗霆積欠原告股東往來債務一千一
      百十七萬八千二百零二元，原告此部分主張，自不足取。
（三）原告復云被告曾宗霆未經原告公司董事會同意，即片面開立前開票號
      MC0000000金額十四萬元，及MC0000000一百十二萬元之支票與其自己，依票據
      法第十五條規定其毋庸負票據責任。惟查原告公司於九十年十一月二十一日電
      傳與被告曾宗霆之股東往來明細，既已載明其對被告曾宗霆有股東往來債務二
      千七百四十八萬零九百九十六元，而被告曾宗霆自陳該二紙支票係包括在前開
      股東往來債務內，且證人乙○○亦證稱前開二紙支票係經董事會授權簽立（見
      本院卷一第一八二頁），足認前開二紙支票之簽立已經原告公司董事會同意。
      原告又云被告巾堡公司明知其與原告間無資金往來，竟仍受讓前開票據，該當
      票據法第十三條但書規定之惡意。惟查被告巾堡公司申報之前開票據債權，既
      係自被告曾宗霆受讓而來，則其受讓該票據，自無以資金往來為必要，則被告
      巾堡公司在與原告無資金往來之情況下受讓前開支票，自非票據法第十三條但
      書規定之惡意。原告復云被告曾宗霆讓與前開五百萬元之股東往來債權，其從
      未受通知。然查被告曾宗霆於九十二年九月四日之答辯狀已載明其於九十一年
      三月二十七日讓與前開五百萬元之股東往來債權（見本院卷一第九三頁至第九
      四頁），該答辯狀並經原告訴訟代理人簽收（見本院卷一第九五頁），足認被
      告曾宗霆已將該債權讓與之事實通知原告。原告再主張被告曾宗霆與訴外人乙○○向訴外人香港佳格公司假進貨五千五百三十五萬九千五百七十二元，加計
      費用五百九十五萬二千一百十一元，合計六千一百三十一萬一千六百八十三元
      ，使原告因此負擔信用狀債務，造成原告受有二億三千六百八十三萬二千三百
      十五元之損失云云，為被告曾宗霆所否認，自應由原告負舉證責任。惟原告提
      出之轉帳傳票、驗收請款單、發票、進口到單通知書、股東往來明細（見卷外
      證物第六一頁至第一二八頁），均僅能證明原告公司為向香港佳格公司購買貨
      物而向銀行申請開發信用狀，銀行並因此撥款，該批貨物並有進行報關等相關
      程序，然不能證明被告曾宗霆有與訴外人乙○○以假進貨之方式造成原告公司
      損失，原告此部分主張，仍不足取。
（四）被告丑○○持有原告分別於九十年四月四日及同年月九日開立，到期日分別為
      九十年七月三日及同年月八日，面額分別為二千萬元、一千萬元之本票。被告
      壬○○持有原告分別於九十年一月三日、同年月三日、同年月十二月二十四日
      開立，票據號碼分別為SA0000000、SA0000000、MC 0000
      000、MC0000000，面額分別為二千萬元、一千萬元、一百八十八萬
      一千元、九十四萬零五百元之支票，原告公司對前開本票及支票上之印章確為
      原告公司所有，並不爭執，僅主張被告曾宗霆開立前開本票及支票未經原告公
      司董事會同意云云。然查證人乙○○到場證稱被告曾宗霆開立前開票據，已經
      董事會開會同意（見本院卷一第一八二頁），原告此部分主張，為無足取。則
      原告對被告丑○○及壬○○即有前開票據債務存在。次查證人乙○○及戊○○
      到場證稱：原告公司於九十年四月間因需資金，經原告公司董事會開會同意後
      ，由當時擔任董事長之乙○○授權擔任董事長特別助理之被告曾宗霆開立前開
      本票及支票向被告丑○○及壬○○分別借款二千萬元及一千萬元（見本院卷三
      第二一頁、本院卷一第一八一頁至第一八二頁、本院卷三第十九頁至第二十頁
      ）等語。原告公司九十年十一月五日即訴外人乙○○卸任原告公司董事長後所
      召開之董事會，會中有討論向訴外人台富公司借款之清償，決議追認同意DVD
      零組件比照CD－R設備模式讓渡與台富公司，並授權訴外人乙○○及被告曾宗
      霆協助台富公司比照CD－R設備借款模式，追簽DVD零組件買賣讓渡書，有董事
      會會議紀錄乙份附卷可查（見本院卷三第一五二頁至第一五五頁），而台富公
      司即為被告丑○○及壬○○所經營，為兩造所不爭，且原告公司有以DVD零件
      出售抵償被告丑○○及壬○○之前開借款，亦為原告所自陳（見卷外證物第五
      七頁），再原告公司之股東總分類帳摘要欄亦有「90/12/09開票（SA0000000
      ）（曾宗霆-台富）-轉回股東往來」、「90/12/03到期（SA0000000）（台富-
      壬○○）-作廢」、「補90/12/06開票（MC0000000）（台富-壬○○）」、「
      補90/12/06（MC0000000）（台富-壬○○）」、出售第二批DVD零組件予台富
      、本票（台富丑○○持有）、本票（台富丑○○持有）等記載（見本院卷一第
      一五０頁），且原告公司帳戶於九十年四月四日、同年月九日及二十三日分別
      有一千七百五十萬元、八百八十萬元及十萬元之款項匯入，有資金運用申請單
      、還款申請書各乙份附卷可查（見卷外證物第一頁至第四頁），並經證人戊○○到場證述綦詳（見本院卷一第一八０頁）。堪認原告公司於九十年四月間確
      有向被告丑○○及壬○○借款，而借款金額分別為二千萬元及一千萬元與原告
      。原告又云被告曾宗霆已將此部分款項列入其與原告間之股東往來債權中，惟
      為被告曾宗霆所否認，原告就此復不能舉證證明，洵不足取。
（五）再按票據債務人不得以自己與發票人或執票人之前手間所存抗辯事由，對抗執
      票人。但執票人取得票據出於惡意者，不在此限，票據法第十三條定有明文。
      票據債務人得以其自己與執票人間所存抗辯之事由，對抗執票人（最高法院七
      十三年台上字第四三六四號判例參照）。查原告簽發前開本票及支票與被告丑
      ○○及壬○○，向被告丑○○及壬○○分別借款二千萬元及一千萬元，原告與
      被告丑○○及壬○○既為直接前後手，自得以其與原告間存在之事由對被告丑
      ○○及壬○○為抗辯。次查被告丑○○及壬○○借貸與原告之金額分別為二千
      萬元及一千萬元，而交付之金額分別為一千七百六十萬元及八百八十萬元，而
      被告曾宗霆陳稱該交付之款項分別扣除六十萬元（二千萬元）及三十萬元（一
      千萬元）之手續費暨第一個月手續費，則原告向被告丑○○及壬○○之借款利
      率為月息百分之九（00000000-00000000-000000/00000000=9%，
      00000000-0000000-000000/00000000=9%），違反民法第二百零五條約定利率
      不得超過週年利率百分之二十之規定，原告自得以之對抗被告丑○○及壬○○
      ，被告丑○○及壬○○僅能向原告收取利率為週年利率百分之二十之借款利息
      ，超逾部分無請求權。又查原告於九十年五月四日、六月四日、七月五日、八
      月三日、八月十五日、十月十日、十一月十五日分別清償被告丑○○一百八十
      萬元、一百八十萬元、一百八十萬元、一百八十萬元、三十萬元、三十二萬四
      千元及三十萬元，及於九十年十一月十五日及同年十二月十二日以DVD零件抵
      償四百三十二萬八千二百十四元及四百三十萬八百九十八元，原告復於九十年
      五月九日、六月十一日、七月九日、八月九日、十月十日及十月十五日，分別
      清償被告壬○○九十萬元、九十萬元、九十萬元、九十萬元、十六萬二千元及
      八萬一千元，有支票兌現紀錄在卷可查（見卷外證物第十三頁至第五二頁），
      依民法第三百二十三條規定先抵費用，次充利息，次充原本，計算原告尚積欠
      被告丑○○及壬○○借款本金及利息分別為五百六十七萬五千三百七十一元元
      及七百九十二萬五千八百四十八元（計算式如附表二）。原告主張被告丑○○
      對原告之本票及利息債權超逾五百六十七萬五千三百七十一元部分不存在，被
      告壬○○申報之支票及利息債權超逾七百九十二萬五千八百四十八元部分不存
      在，洵屬有據，超逾部分，則屬無據。被告丑○○及壬○○雖抗辯其等為當舖
      業者，依當舖業法第十一條第二項及第二十條規定，其得收取週年利率百分之
      四十八之利息及收當金額百分之五之倉棧費用，惟為原告所否認。查證人戊○○雖證稱被告丑○○及壬○○所經營之台富公司為當舖業等語，然原告借貸之
      對象為被告丑○○及壬○○，並非台富公司，而被告丑○○及壬○○，與台富
      公司係屬不同法人格，且當鋪業法所規定之當舖業者，必須由當地主管機關審
      核後發給籌設同意書（當舖業法第四條第五項規定參照），而被告戊○○係因
      台富公司外面有「當舖」之標示，而為前開當舖業之證述（見本院卷三第十九
      頁），則依證人戊○○之證言，尚不足以證明被告陳智雲及壬○○為當舖業法
      規定之當舖，被告丑○○及壬○○既非當舖業者，自無由依當舖業法規定收取
      利息及倉棧費。被告丑○○及壬○○此部分抗辯，為不足取。
六、綜上所述，原告請求確認被告曾宗霆對其之股東往來債權、代墊款債權及薪資債
    權超逾二千二百六十二萬零三百五十一元部分不存在，被告丑○○所申報之本票
    及利息債權超逾五百六十七萬五千三百七十一元部分不存在，被告壬○○申報之
    支票及利息債權超逾七百九十二萬五千八百四十八元部分不存在，洵屬有據，應
    予准許。至原告其餘之請求，即屬無據，不應准許。
七、兩造其餘主張陳述及所提之證據，經本院審酌後，認均不足以影響本判決之結果
    ，均毋庸再予論述，附此敘明。
八、據上論結，原告之訴為一部有理由，一部無理由，依民事訴訟法第七十九條但書
    、第八十五條第一項但書，判決如主文。
中　　　華　　　民　　　國　　九十三　　年　　 十二 　　月　　二十七　　日
                                        民事第三庭   法  官　黃書苑
右正本係照原本作成。
如對本判決不服，需於收受本判決後二十日內向本院提出上訴狀。
中　　　華　　　民　　　國　　九十三　　年　　 十二 　　月　　二十七　　日
                                                     書記官  趙郁涵
 附表一：
 被告曾宗霆：
 被告寅○○所申報股東往來項下原告欠款二千二百四十八萬零九百九十六元、自九
 十年九月一日起至同年十月五日止一個月又五日之未付薪資十四萬元、原告其他應
 付款債務十四萬九千五百二十元，合計二千二百七十七萬零五百十六元。
 被告丑○○：
 發票日分別為九十年四月四日及同年月九日，到期日分別為九十年七月三日及同年
 月八日，面額分別為二千萬元、一千萬元之本票，及均計算至九十一年六月十二日
 止之利息一百六十九萬元，合計三千一百六十九萬元。
 被告壬○○：
 發票日分別為九十年一月三日、九十年一月三日、九十年一月三日、九十年十二月
 二十四日、票據號碼分別為SA0000000、SA0000000、MC 00000
 00、MC0000000，面額分別為二千萬元、一千萬元、一百八十八萬一千元
 、九十四萬零五百元之支票，及至九十一年六月十二日之利息八十六萬五千一百五
 十七元，合計三千三百六十八萬六千六百五十七元。
